【裁判字號】    88,簡上,109
【裁判日期】    890315
【裁判案由】    違反建築法
【裁判全文】
台灣彰化地方法院刑事判決                        八十八年度簡上字第一九號
    上  訴  人
    即  被  告  庚  ○  ○
右列上訴人因違反建築法案件，不服本院八十七年度彰簡字第五五０號中華民國八十
八年十月三十日第一審判決（聲請案號：八十七年度偵字第八八六四號），提起上訴
，本院管轄之第二審合議庭判決如左：
    主      文
原判決撤銷。
庚○○無罪。
    理      由
一、聲請簡易判決處刑意旨略以：被告庚○○係於民國八十七年九月一日成為設址彰
    化市○○路○段四一三號日本姑娘ＫＴＶ之負責人，明知該ＫＴＶ所使用之建築
    物，業經主管機關彰化縣政府於八十七年九月七日處以停止供水、供電之行政處
    分，非經主管機關審查許可，不得擅自接水、接電或使用。竟仍未經許可，擅自
    接水接電使用該建築物繼續營業，嗣於同年月十日經彰化縣政府派員於該址實施
    複查，發現違規使用情事，而移送偵查，因認被告涉有違反建築法第九十四條之
    一之罪嫌。
二、訊之被告固不否認前開ＫＴＶ店於遭主管機關彰化縣政府處分斷水、斷電後，仍
    於前揭時間繼續使用該建築物營業等情不諱，然堅決否認有何違反建築法前述規
    定之犯行，辯稱：其並非該ＫＴＶ店之負責人，其僅係被僱用之服務生，店內經
    理己○○請其掛名為負責人，允予每月多新台幣一萬五千元之薪資，其即答應，
    但不知掛名負責人能做何事，其實際上係受他人僱用而已等語。經查聲請簡易判
    決處刑意旨認被告涉有前揭違反建築法犯行，無非以被告於警訊及偵查中自白其
    係該ＫＴＶ店負責人，及其於執行斷水、斷電處分時，縱未在現場，其現場負責
    人對此影響其得否繼續營業之重大事項，應已有告知，其仍繼續營業，即已違反
    前述規定為論據。
三、惟查：本件被告原即為受僱於「日本姑娘ＫＴＶ」店之服務生，迄八十七年九月
    初，始掛名為負責人（該店並無營利事業登記，有彰化縣政府函在卷可按），其
    實際工作仍為服務生，在現場並無作何工作分配指派，或僱用人員權限，在該店
    現場實際係由己○○負責管理，有關服務生之薪資，亦係由己○○交予櫃會計
    人員辛○○轉交各服務生，各服務生及會計人員之所以認為被告係負責人，或因
    己○○之告知，或因彼此間傳聞，或因見聞櫃處置有內刻「負責人庚○○」之
    營業用印章、印文而得知等情，業經證人即同為該店服務生甲○○、戊○○、丙
    ○○、丁○○、乙○○及會計人員辛○○於本院調查中結證屬實，即證人己○○
    亦結稱該店有三個股東經營，一個是房東巫尤宏，一個是台中的吳木生，其負責
    現場等語。參以本件前開ＫＴＶ店前於八十七年七月三十日遭主管機關彰化縣政
    府處分停止使用，及於八十七年九月七日執行斷水斷電時，均列名己○○為負責
    人，於八十七年九月十複檢時，在複檢紀錄表內受檢場所使用人或代表人欄簽名
    者並非被告，又於同年月十二日由彰化縣警察局彰化分局執行臨檢勤務時，雖被
    告亦在場並接受訊問，然現場檢查紀錄表卻由己○○於在場人欄簽名，此分別有
    彰化縣政府八七年七月三十日八七彰府工管字第一三九八八九號函、行政處分書
    、斷水斷電紀錄表、建築物公共安全之構造及設備檢（複）查紀錄表，及台灣彰
    化地方法院檢察署八十七年度偵字第九六三六號（移送併案）案件警卷資料在卷
    可稽。足見被告就該店之經營與否，及其他經營細節並無任何決定權限，更無指
    揮監督之可能，否則何以面臨檢查及警方臨檢時，均不知出面接洽交涉或簽名。
    況該同一ＫＴＶ店嗣於八十七年九月二十八日再度為警臨檢，查獲仍在繼續使用
    營業，而報請台灣彰化地方法院檢察署檢察官偵查時，己○○即自白其為負責人
    ，並經聲請簡易判決處刑，由本院以八十八年度彰簡字第四十二號判決判處己○
    ○拘役三十日併科罰金新台幣十萬元，有該判決書在卷可稽，益證被告之掛名負
    責人，並無參與決定是否違規繼續使用該遭處分斷水、斷電及停止使用之建築物
    之權限，則被告就本件ＫＴＶ店言，顯無違反建築法前揭規定之餘地，即其掛名
    負責人亦非該店是否繼續營業之關鍵。此外，復查無其他積極證據足證被告有何
    被訴之犯行，其被訴之犯罪要屬不能證明，依法應諭知無罪判決。原審未予詳查
    ，遽為被告有罪之判決，尚有違誤，應由本院予以撤銷，改為被告無罪之判決。
四、移送併案審理（八十七年度偵字第九六三六號）意旨另以：前開ＫＴＶ店於八十
    七年九月十二日又經警查獲仍擅自接水、接電，繼續使用營業，被告亦涉犯違反
    建築法第九十四條之一之罪嫌，且與已聲請簡易判決處刑部分有連續犯裁判上一
    罪之關係云云。惟查本件聲請簡易判決處刑部分，既經本院判決被告無罪如前所
    述，與移送併案審理部分，自難認有何連續犯裁判上一罪之關係，本院即不得併
    予審究，該部分應退還原機關另行依法處理，附此明。
據上論斷，應依刑事訴訟法第四百五十五條之一第一項、第三項、第三百六十九條第
一項前段、第三百六十四條、第三百零一條第一項，判決如主文。
中      華      民      國    八十九    年      三      月     十五     日
                                        審判長法官  邱  顯  祥
                                        法      官  王  紋  瑩
                                        法      官  康  弼  周
右正本證明與原本無異。
本件不得上訴
                                        法院書記官  簡  茂  村
中      華      民      國    八十九    年      三      月    十七      日


司法院資訊處製作；財團法人民間司法改革基金會備份。
